臺灣臺東地方法院民事裁定　　　　　　　 95年度聲再字第8號
再審聲請人　甲○○
代　理　人　乙○○
上列再審聲請人對於本院94年度聲繼字第76號裁定聲請再審，本
院裁定如下：
    主      文
再審之聲請駁回。
程序費用新臺幣壹仟元由再審聲請人負擔。
    理      由
一、再審聲請人聲請意旨略以：聲請人於民國94年7月7日向鈞院
    聲明為被繼承陳進盛在大陸地區之繼承人，經鈞院於94年12
    月26日以94年度繼字第76號裁定駁回聲請人繼承遺產之聲明
    。惟被繼承人陳進盛戶籍謄本在大陸地區無親屬之記載，雖
    與聲請人提出之中華人民共和國海南省萬寧市公證處公證書
    所記載親屬關係人數不符，但依內政部頒訂「繼承登記法令
    補充規定」，戶籍謄本缺漏其出生別、繼承人之姓名，如戶
    政機關查證無法辦理戶籍更正，而其戶籍謄本均能銜接，仍
    查無該缺漏者何人時，申請人得檢附切結書，敘明其未能列
    名之事由後，予以受理。聲請人未能列名戶籍謄本之原因在
    於民國38年間國軍撤退來台後，大陸地區對於家中有人隨軍
    來台者，均列為黑五類，予以鬥爭。在台親友為恐如共產黨
    攻陷臺灣，對其鬥爭時累及家人，不敢於戶籍資料上如實寫
    出。再者，被繼承人確有長姊一人在大陸，陳進盛亦曾返鄉
    探親（80年、82年、86年共3次），並有甲○○切結書影本
    乙紙、被繼承人返鄉探親與繼承人合影之照片影本乙紙、被
    繼承人於80年11月1日與甲○○之書信影本乙紙，以及被繼
    承人委託友人翁光太與繼承人甲○○姪甥之書信影本乙紙可
    證。爰依民事訴訟法第496條第1項第13款、第507條之規定
    ，對於上開裁定聲請再審等語。
二、按裁定已經確定，而有民事訴訟法第496條第1項或第497條
    之情形者，得準用第五編之規定聲請再審；再審之訴不合法
    者，法院應以裁定駁回之；民事訴訟法第507條、第502條第
    1項分別定有明文。次按大陸地區人民依台灣地區與大陸地
    區人民關係條例第66條規定，向法院為繼承之表示，法院對
    該聲明繼承之表示為准否之裁定，係屬非訟事件之裁定，僅
    依非訟事件程序，就聲請人提出之證明文件之形式上要件是
    否具備，予以審查即為已足，並無進一步確定實體上法律關
    係存否之必要，則法院一旦就聲請人提出之證明文件為形式
    上之審查，無法認為聲請人符合繼承人身分，即應為不准繼
    承之裁定，聲請人如有爭執，應另行提起訴訟以資解決。又
    非訟事件法及台灣地區與大陸地區人民關係條例，皆無再審
    及準明民事訴訟法關於再審之規定，聲請人對法院不准繼承
    之裁定，聲請再審，於法難謂有據（最高法院59年台抗字第
    387號判例意旨參照）。經查，聲請人於94年7月7日向本院
    聲明為被繼承陳進盛在大陸地區之繼承人，經本院於94年12
    月26日以94年度繼字第76號裁定駁回聲請人繼承遺產之聲明
    ，聲請人不服提起抗告，亦經本院於95年2月13日以95 年家
    抗字第1號裁定駁回抗告，聲請人不服提起再抗告，復經本
    院於95年3月31日裁定駁回再抗告。聲請人對本院駁回其繼
    承遺產聲明之裁定，依民事訴訟法第496條第1項第13款、第
    507條之規定，聲請再審，依上說明，於法難謂有據，應予
    駁回。
三、依民事訴訟法第507條、第502條第1項、第95條、第78條，
    裁定如主文。
中　　華　　民　　國　　96　　年　　3　　月     2     日
                      民事庭    審判長法　官　楊智勝
                                      法  官  林恒祺
                                      法  官  陳弘能
以上正本係照原本作成
如對本裁定抗告須於裁定送達後10日內向本院提出抗告狀，並應
繳納抗告費新臺幣1,000元。
中　　華　　民　　國　　96　　年　　3　　月     2     日
                                      書記官  許瑞權
